【裁判字號】    89,台上,4802
【裁判日期】    890810
【裁判案由】    貪污
【裁判全文】
最高法院刑事判決                              八十九年度台上字第四八○二號
    上訴人  台灣高等法院檢察署檢察官
    被  告  甲○○  女
右上訴人因被告貪污案件，不服台灣高等法院中華民國八十九年五月十六日第二審判
決（八十九年度上訴字第一○八三號，起訴案號：台灣台北地方法院檢察署八十八年
度偵字第二○八六五、二二○五六號），提起上訴，本院判決如左：
    主  文
原判決撤銷，發回台灣高等法院。
    理  由
本件原判決認定：被告甲○○係台北國際商業銀行（下稱台北商銀）復興分行雇員，
負責經辦台北市政府財政局委託台北銀行（即原台北市銀行）代理台北市市庫，轉託
台北商銀代收稅款、非稅款、學什費等業務及一般櫃檯收付業務，為從事業務之人，
於民國八十八年三月三十一日收受吳石溪所繳交新台幣（下同）一百三十七萬零七百
九十三元之土地增值稅款後，意圖為自己不法之所有，將之侵占入己，再於其職務上
所掌之代收台北市稅款日報表（一式四份），虛偽登載當日僅收到另二筆總額一百二
十九萬九千四百五十元土地增值稅之不實事項，並層轉上級主管複核而提出行使，足
以生損害於台北商銀等情，認被告犯業務侵占及行使業務上登載不實之文書罪，應依
牽連犯之規定從一重處斷，因而撤銷第一審論處被告受公務機關委託承辦公務之人，
侵占公有財物罪刑之判決，改判論處業務侵占罪刑，固非無見。
惟按貪污治罪條例第二條後段所稱受公務機關委託承辦公務之人員，並不以直接與公
務機關簽訂委託契約之人員為限，此觀該條係規定「受公務機關委託承辦公務之人員
」，並非規定「直接受公務機關委託承辦公務之人員」自明，故受託處理公務之人員
再與他人訂約，將其所受委託之公務，再委託他人辦理，該間接受託之人員，於辦理
該項公務與原來之公務員有同一之職權時，即係受公務機關委託承辦公務之人，不能
因係間接受託之故，將其受託承辦之公務，視為一般之業務。又按稅賦之收取為國家
行政權項目之一，各項稅收自屬公有財物。本件土地增值稅，依財政收支劃分法第十
二條之規定係屬台北市之市稅，由台北市政府財政局委託台北銀行代理台北市市庫，
再由台北銀行委託台北商銀代收，此有各該委託契約影本附卷可憑（見一審卷第五十
至五十五頁、第四十三至四十五頁），並為原判決所是認。被告既係台北商銀之職員
，雖非受原公務機關即台北市政府財政局之直接委託，然其間接受託承辦收取稅款之
事務，如與原公務機關之承辦人員具有同一權限，揆諸首揭說明，仍屬受公務機關委
託承辦公務之人員，其犯侵占公有財物罪，即應依貪污治罪條例論處。原判決竟以被
告未受直接委託，即謂被告僅係一般從事業務之人，並非受公務機關委託承辦公務之
人員，不能課以貪污罪責云云，其認定事實顯有不當，適用法則亦有違誤。檢察官上
訴意旨執此指摘，為有理由，應認原判決有發回更審之原因。
據上論結，應依刑事訴訟法第三百九十七條、第四百零一條，判決如主文。
中      華      民      國    八十九    年      八      月      十      日
                              最高法院刑事第四庭
                                  審判長法官  黃  劍  青
                                        法官  劉  敬  一
                                        法官  林  增  福
                                        法官  楊  商  江
                                        法官  邵  燕  玲
      右正本證明與原本無異
                                              書  記  官
中      華      民      國    八十九    年      八      月     十六     日
                                                                        Ｅ


司法院資訊處製作；財團法人民間司法改革基金會備份。
